臺灣高等法院臺南分院民事判決　九十二年度重訴字第三九號　Ｊ
　　　原　　　告　　乙　○　○.
　　　訴訟代理人　　黃　厚　誠　律師
　　　複　代理人　　徐　朝　琴　律師
　　　被　　　告　　甲　○　○.
?
右當事人間因刑事附帶民事訴訟請求侵權行為損害賠償事件，經本院刑事庭裁定移送
前來，本院於九十三年一月六日言詞辯論終結，判決如左︰
    主    文
被告應給付原告新臺幣壹佰捌拾捌萬肆仟壹佰肆拾捌元，及自民國九十二年七月二十
五日起，至清償日止，按年息百分之五計算之利息。
原告其餘之訴駁回。
訴訟費用由被告負擔七分之二，餘由原告負擔。
本判決第一項於原告以新臺幣陸拾參萬元為被告供擔保後，得假執行。
原告其餘假執行之聲請駁回。
    事    實
甲、原告方面：
一、聲明：(一)被告應給付原告新臺幣 (下同）六百六十五萬九千六百五十二元，及自
　　附帶民事訴訟訴狀繕本送達被告翌日起至清償日止，按年息百分之五計算之利息
　　。(二)願供擔保聲請宣告假執行。
二、陳述：
（一）、被告甲○○於九十一年六月二十五日下午六時五十分許，駕駛車牌８Ｊ－６
　　　　３３２自用小客車，於台南縣永康市○○路○段與國光三街口附近時，闖紅
　　　　燈未依號誌行駛，撞傷原告，致使原告受有左下肢膝關節以上截肢、左側第
　　　　六至第九根肋骨骨折併血胸、左鎖骨骨折、左舟狀骨骨折、左上肢、左肩關
　　　　節及左腕關節顯著運動傷害，右上肢因頸椎第三、四節脫位壓迫神經造成右
　　　　側肩胛骨肌肉萎縮，遺存右肩關節顯著運動障礙等重傷害。被告於肇事後並
        未下車處理，立即逃離現場。本案刑事部分業經檢察官提起公訴，並經台灣
        台南地方法院九十二年度交訴字第三號及鈞院九十二年度交上訴字第六二六
        號刑事判決被告有罪在案。而經台灣省台南區車輛行車事故鑑定委員會鑑定
        ，亦認被告駕車疏失為肇事原因，原告無肇事因素。被告自應負侵權行為損
        害賠償責任。
（二）、按因故意或過失，不法侵害他人權利者，負損害賠償責任；違反保護他人之
　　　　法律，致生損害於他人者，負賠償責任；汽車、機車或其他非依軌道行駛之
　　　　動力車輛，在使用中加損害於他人者，駕駛人應賠償因此所生之損害。為民
　　　　法第一百八十四條第一項前段、第二項及第一百九十一條之二分別定有明文
　　　　，被告甲○○自應負侵權行為損害賠償責任。又不法侵害他人之身體或健康
　　　　者，對於被害人因此喪失或減少勞動能力，或增加生活上之需要時，應負損
　　　　害賠償責任，同法第一百九十三條亦有明定。另依同法第一百九十五條之規
　　　　定，不法侵害他人之身體、健康而情節重大者，被害人雖非財產上之損害，
　　　　亦得請求賠償相當之金額。
（三）、分別請求被告應賠償金額如下：
 　　 1.醫療費用部分：共計五萬八千二百九十五元。Ａ、原告自九十一年六月二十
　　　　五日至九十二年一月十五日止已支出之醫療費用計三萬五千零六十四元。原
　　　　告因系爭事故受有多處傷害，並因此截肢，多次開刀住院治療，目前仍持續
　　　　診治中。截至目前為止，除健保給付外，並扣除被告代為支付之七萬七千八
　　　　百五十四元之醫療費用，另尚支付有三萬五千零六十四元之醫療費用（見起
　　　　訴狀證物二），原告自得請求之。Ｂ、自九十二年一月十六日以後將來需支
　　　　出之醫療費用計二萬三千二百三十一元。依證物一所示之國立成功大學醫學
　　　　院附設醫院診斷證明書記載，原告尚須復健及追蹤治療兩年。而依起訴狀證
　　　　物二所示之醫療收據，原告於九十一年十二月份支出一千零四十元之醫療費
　　　　用，即九十二年一月十六日後二年每月以一千零四十元計，依霍夫曼式扣除
　　　　中間利息計算，原告得請求二萬三千二百三十一元之醫療費。
　　　2.喪失或減少勞動能力部分：計二百十五萬五千四百二十九元。原告因系爭事
　　　　故，導致嚴重傷害，迄今仍不良於行，並持續治療中，已無能力勞動收入；
　　　　且據國立成功大學醫學院附設醫院九十二年二月十三日（九二）成附醫復第
　　　　０九四九號函所示，「病患（即原告）受傷至今已逾六個月，因此推估進一
　　　　步恢復之機會不大。」（證物二），顯見原告已無法恢復原來之勞動能力。
　　　　依民法第一百九十三條損害賠償責任之範圍，自應包括因勞動能力之喪失或
　　　　減少，而喪失將來一部或全部之收入（參照最高法院六十五年十月十二日第
　　　　八次民庭庭推總會決議）。原告於系爭事故發生時，平均每月薪資為二萬七
　　　　千二百六十二元（見起訴狀證物三，原告申報八十九年及九十年度計十八個
　　　　月份薪資總額之平均月薪資計算）。且原告是時年五十二歲（三十九年十一
　　　　月二十三日出生），距離現行強制退休之法定年齡六十歲尚有八年之期間。
　　　　爰依前揭決議意旨，請求原告因喪失勞動能力，至法定退休年齡六十歲之全
　　　　部收入，依霍夫曼式扣除中間利息計算，共計二百十五萬五千四百二十九元
　　　　。
（四）、增加生活上之需要部分：共計一百二十二萬七千零五十四元。
　　　1.自九十一年六月二十五日至九十二年一月十五日止：計十五萬八千四百五十
　　　　元。Ａ、按所謂增加生活上之需要，係指被害人以前並無此需要，因為受侵
　　　　害始有支付此費用之需要而言（參照最高法院七十八年四月十八日第九次民
　　　　庭會議決議）。原告因系爭事故受有傷害，行動無法自如，需另行購買助行
　　　　器、輪椅、義肢等以為輔助，於扣除健保補助後，共已支出十四萬三千二百
　　　　五十元（見起訴狀證物四，000000－00000＋5500＋750=143250 ）。Ｂ、交
　　　　通費：原告因系爭事故導致無法步行，必需乘車往返醫院治療，至目前為止
　　　　已支出交通費一萬五千二百元（見起訴狀證物五，200X76=15200，此亦為治
　　　　療所必需之費用，並增加原告以前沒有之負擔。參照最高法院五十七年台上
　　　　字第一六六三號判例意旨，原告自得請求加害人即被告賠償之（143250+152
　　　　00=158450）。
　　　2.自九十二年一月十六日以後將來需支出之費用：共計一百零六萬八千六百零
　　　　四元。Ａ、將來需支出之義肢費用：原告因被告之侵權行為導致需截肢、裝
　　　　設義肢。據台南縣政府辦理身心障礙者輔助器具補助實施計畫，義肢之使用
　　　　年限為三年，而單組義肢以十三萬七千元計（見起訴狀證物四，000000－00
　　　　000=137000），且依內政部九十年男性臺閩地區簡易生命表，原告之平均餘
　　　　命為二六．六四（見起訴狀證物七），是原告最少需重新換裝義肢九次，故
　　　　此部分將來維持原告傷害後身體及健康之必需支出，依霍夫曼式扣除中間利
　　　　息計算，計有九十九萬七千一百二十四元。Ｂ、將來需支出之交通費用：原
　　　　告因系爭事故導致無法步行，必需乘車往返醫院治療，來回車資需四百元（
　　　　同起訴狀證物五），每月需回診八次，是此部分增加原告將來二年原無須有
　　　　之負擔，且為治療所必須之交通費用，依霍夫曼式扣除中間利息計算，共計
　　　　七萬一千四百八十元，以上合計為一百零六萬八千六百零四元（997124 +71
　　　　480=0000000）。
　　　3.上開二項金額合計為一百二十二萬七千零五十四元。
（五）、看護費用（亦屬增加生活上之需要）：共計一百七十一萬八千八百七十四元
　　　　。
　　　1.按因親屬受傷，而由親屬代為照顧被害人之起居，固係基於親情，但親屬看
　　　　護所付出之勞力，並非不能評價為金錢。故由親屬看護時，雖無現實看護費
　　　　之支付，但應衡量及比照雇用職業護士看護情形，認被害人受有相當於看護
　　　　費之損害，得向加害人請求賠償，乃現今實務上所採之見解，亦較符公平正
　　　　義原則（參照最高法院八十八年度台上字第一八二七號判決意旨）。原告之
　　　　妻為看護原告所付出之勞力，依前揭判決意旨，原告自得請求被告給付此部
　　　　分看護費用。又依原告前聘請特別護士費用標準為計算標準，每日上午八時
　　　　至下午四時止為二千元（見起訴狀證物六），平均每月三十日。Ａ、自九十
　　　　一年六月二十五日至九十二年一月十五日止已有六個月餘，以六個月計，原
　　　　告得請求此部分看護費用共計三十六萬元。Ｂ、如前述九十二年一月十六日
　　　　起原告最少尚須二年之治療期，是於此段期間，原告之妻及家人仍須持續為
　　　　之看護。故依前述判決意旨，同以每日二千元之看護費用計算。原告自得請
　　　　求將來二年相當於應支出之看護費用，依霍夫曼式扣除中間利息計算，計一
　　　　百三十五萬八千八百七十四元。
　　　2.上開二項金額合計為一百七十一萬八千八百七十四元。
（六）、精神慰撫金：一百五十萬元。原告因系爭事故受有重傷達須截肢之地步，歷
　　　　經二次住院開刀治療，至今仍無法行走，且因受有如上傷害，非但無法恢復
　　　　工作，尚另須家人照料生活起居，原告之妻因之無法工作，致使原本甚不寬
　　　　裕之家計，更顯拮据。原告及家人因此心理及身體所受之壓力及煎熬，實非
　　　　言語所能形容。且被告自事發至今未曾表示歉意或慰問之意，尚由原告提出
　　　　調解聲請，甚且態度惡劣，狂言原告無法奈何伊，對於原告之傷害及善意嗤
　　　　之以鼻。原告身心受創甚深，爰依法請求精神慰撫金一百五十萬元。
（七）、綜上，被告應給付原告六百六十五萬九千六百五十二元。
（八）、原告已領取汽車第三人強制責任險七十五萬元。
三、證據：提出診斷書、收據、勞工保險局函、台南縣政府辦理身心障礙者輔助器具
    補助實施計劃等。並聲請向台南縣政府社會局身心障礙課函詢，依「身心障礙者
    醫療及輔助器具費用補助辦法第六條」規定，左下肢膝關節以上截肢殘障者申請
    義肢輔助器材補助之年限（即同一患者每隔幾年可申請補助義肢輔助器）。
乙、被告方面：
一、聲明：原告之訴及假執行之聲請均駁回。
二、陳述：對原告所述肇事經過不爭執；對原告請求之喪失或減少勞動能力、精神慰
    撫金、增加生活上之需要等，認請求之金額過高；對原告請求之醫療費用、看護
    費用等請求斟酌有無實際上支出及需要。
丙、本院依職權調取兩造財產及報稅資料，並依職權向國立成功大學醫學院附設醫院
    函詢原告裝設之義肢使用年限是否為三年以及單價若干？另依職權調取兩造車禍
    肇事之刑事案卷。
    理    由
一、按訴狀送達後，原告不得將原訴變更或追加他訴，但擴張或減縮應受判決事項之
    聲明者，不在此限，民事訴訟法第二百五十五條第一項第三款定有明文。原告起
    訴時請求之金額為七百五十二萬三千二百八十元，審理中減縮為六百六十五萬九
    千六百五十二元（利息起算日不變），依前開民事訴訟法之規定，減縮訴之聲明
    ，為法之所許，無需被告之同意，合先敘明。
二、原告主張：被告甲○○於九十一年六月二十五日下午六時五十分許，駕駛車牌８
　　Ｊ－６３３２自用小客車，於台南縣永康市○○路○段與國光三街口附近，闖紅
　　燈未依號誌行駛，撞傷原告，致使原告受有左下肢膝關節以上截肢、左側第六至
　　第九根肋骨骨折併血胸、左鎖骨骨折、左舟狀狀骨骨折、左上肢左肩關節及左脕
　　關節顯著運動傷害，右上肢因頸椎第三、四節脫位壓迫神經造成右側肩胛骨肌肉
　　委縮，遺存右肩關節顯著運動障礙等重傷害。且被告於肇事後並未下車處理，立
　　即逃離現場。刑事部分業經判決被告有罪確定在案。按因故意或過失，不法侵害
　　他人權利者，負損害賠償責任；違反保護他人之法律，致生損害於他人者，負賠
　　償責任；汽車、機車或其他非依軌道行駛之動力車輛，在使用中加損害於他人者
　　，駕駛人應賠償因此所生之損害。分別為民法第一百八十四條第一項前段、第二
　　項及第一百九十一條之二所明定，被告自應負侵權行為損害賠償責任。又不法侵
　　害他人之身體或健康者，對於被害人因此喪失或減少勞動能力，或增加生活上之
　　需要時，應負損害賠償責任，而不法侵害他人之身體、健康而情節重大者，被害
　　人雖非財產上之損害，亦得請求賠償相當之金額。同法第一百九十三條、第一百
　　九十五條亦有明文，爰為本件之請求。
三、被告對刑事判決認定之事實不爭執，惟對原告請求之金額認為太高。
四、得心證之理由：被告對刑事判決認定之事實既不爭執，自應認原告主張之事實為
    真正，從而原告依侵權行為法律關係請求被告賠償損害，於法有據，應予准許。
    應審究者為原告各項請求之金額是否適當，茲分述如左：
（一）、醫療費用部分：
　　　1.原告自九十一年六月二十五日至九十二年一月十五日止已支出之醫療費用計
　　　　十一萬二千九百十八元，扣除被告代為支付之七萬七千八百五十四元，自行
　　　　支付三萬五千零六十四元，有原告提出之醫療費用收據可證，且為被告所不
　　　　爭，原告自行支付部份之請求核屬正當，應予准許。
　　　2.原告以其因系爭事故受有多處傷害，並因此截肢、多次開刀住院治療，目前
　　　　仍持續診治中。依國立成功大學醫學院附設醫院診斷證明書記載，自九十二
　　　　年一月十六日以後，原告尚須復健及追蹤治療兩年，以九十一年十二月份支
　　　　出一千零四十元之醫療費計算，依霍夫曼式扣除中間利息計算，原告得請求
　　　　二萬三千二百三十一元之醫療費（1040×12×1.00000000=23231，元以下四
　　　　捨五入，以下同）云云。依原告所提且為被告不爭執之上開診斷證明書記載
　　　　，原告尚須復健及追蹤治療兩年。而依原告所提醫療費收據，原告確於九十
　　　　一年十二月份支出一千零四十元之醫療費用，則九十二年一月十六日以後二
　　　　年，以每月一千零四十元為基礎，依霍夫曼式扣除中間利息計算，原告固得
　　　　請求二萬三千二百三十一元之醫療費（計算式如上），然原告係九十一年九
　　　　月三日出院，二年之期間應自九十一年九月四日起算，則原告所提醫療費收
　　　　據，在九十一年九月四日起至九十二年一月十五日止共六千八百五十二元（
　　　　附民卷第十六頁反面至第三十四頁）係重複請求，應予扣除。此部份原告之
　　　　請求在一萬六千三百七十九元（00000－0000=16379）範圍內為有理由，超
　　　　過部分為無理由，不應准許。
（二）、喪失或減少勞動能力部分：原告因系爭事故，導致嚴重傷害，迄今仍不良於
        行，並持續治療中，依國立成功大學醫學院附設醫院九十二年二月十三日（
        九二）成附醫復第０九四九號函所示，「病患（即原告）受傷至今已逾六個
        月，因此推估進一步恢復之機會不大。」，顯見原告已無法恢復原來之勞動
        能力。依民法第一百九十三條損害賠償責任之範圍，自應包括因勞動能力之
        喪失或減少，而喪失將來一部或全部之收入。原告於系爭事故發生前一年，
        平均每月薪資為一萬六千七百零八元（見起訴狀證物三，原告申報九十年度
        薪資總額為二十萬零五百元，平均月薪為一萬六千七百零八元）。且原告是
        時年五十二歲（三十九年十一月二十三日出生，有年籍資料在卷可考），距
        離現行強制退休之法定年齡六十歲尚有八年之期間。又依原告提出之勞工保
        險局函所示，其所受傷害為五等殘，依勞工保險條例第五十三條喪失或減少
        勞動能力附表，喪失勞動能力之程度為百分之八十四點五九，依霍夫曼式扣
        除中間利息計算，共計一百十一萬七千四百二十八元（16708×12×6.00000
        000×0.8459= 0000000）。此部份原告請求二百十五萬五千四百二十九元，
        在一百十一萬七千四百二十八元範圍內為有理由，超過部分為無理由，不應
        准許。
（三）、增加生活上之需要部分：
　　　1.自九十一年六月二十五日至九十二年一月十五日止，原告因系爭事故受有傷
　　　　害，行動無法自如，需另行購買助行器、輪椅、義肢等以為輔助，於扣除健
　　　　保補助後，共已支出十四萬三千二百五十元，有原告提出之收據可考，且為
　　　　被告所不爭，原告此部份請求核屬正當，應予准許。
　　　2.交通費：原告因系爭事故導致無法步行，必需乘車往返醫院治療，有原告提
　　　　出之收據可考，至九十二年一月十五日止已支出交通費一萬五千二百元，此
　　　　亦為治療所必需之費用，並增加原告以前沒有之負擔，且為被告所不爭，原
　　　　告此部份請求核屬正當，應予准許。
　　　3.自九十二年一月十六日以後將來需支出之費用：
 　 　Ａ、將來需支出之義肢費用：原告因被告之侵權行為導致截肢、裝設義肢。據
　　　　　國立成功大學醫學院附設醫院回覆本院函略以：原告所裝設義肢之型式不
　　　　　需三年更換一次；又台南縣政府辦理身心障礙者輔助器具補助實施計劃亦
　　　　　載明以補助一次為限。惟原告所裝設義肢之型式，容易損壞為套桶部分，
　　　　　可能需三到四年更換一次，價格約二到三萬，有上開文件在卷可考。故本
　　　　　院認原告請求單組義肢三年更換一次，尚非必要。然義肢套桶部分更換，
　　　　　則屬有據。套桶部分，既有更換之必要，依內政部九十年男性臺閩地區簡
　　　　　易生命表，原告之平均餘命為二六．六四，以三年更換一次計算，原告需
　　　　　更換套桶九次，每具套桶平均價格二萬五千元（價格約二到三萬，取中間
　　　　　價格），此係維持原告受傷後將來身體及健康之必需支出，依霍夫曼式扣
　　　　　除中間利息計算，計十八萬一千九百五十七元（25000×7.00000000=1819
　　　　　57）。此部分原告請求九十九萬七千一百二十四元，在十八萬一千九百五
　　　　　十七元範圍內為有理由，超過部分為無理由，不應准許。
　　　Ｂ、將來需支出之交通費用：原告主張因本件事故導致無法步行，必需乘車往
　　　　　返醫院治療，來回車資需四百元（起訴狀證物五），每月需回診八次，是
　　　　　此部分增加原告將來二年原無須有之負擔、且為治療所必須之交通費用，
　　　　　依霍夫曼式扣除中間利息計算，共計七萬一千四百八十元云云。然查，原
　　　　　告係九十一年九月三日出院，依其提出之醫療費用收據，九十一年十一、
　　　　　十二月各僅二次有復健治療費之項目（九十一年十一月六日、二十七日及
　　　　　十二月十一日、二十七日），足見其每月只需二次復健，以每月二次，每
　　　　　次四百元，二年霍夫曼式扣除中間利息計算，共計一萬七千八百七十元（
　　　　　400× 2× 12×1.00000000＝17870）。又原告係九十一年九月三日出院
　　　　　，其提出之醫療費用收據最後日期為九十二年一月十五日，此期間支付復
　　　　　健治療費之日期分別為九十一年十一月六日、二十七日及十二月十一日、
　　　　　二十七日以及九十二年一月十五日，共計五次，應扣除此五次車資二千元
　　　　　，此部分原告請求准許範圍為一萬五千八百七十元，超過部分為無理由，
　　　　　不應准許。
　　　4.上開准許之金額為三十五萬六千二百五七十七元。
（四）、看護費用（亦屬增加生活上之需要）：
　　　1.自九十一年六月二十五日至九十二年一月十五日止：按因親屬受傷，而由親
　　　　屬代為照顧被害人之起居，固係基於親情，但親屬看護所付出之勞力，並非
　　　　不能評價為金錢。故由親屬看護時，雖無現實看護費之支付，但應衡量及比
　　　　照雇用職業護士看護情形，認被害人受有相當於看護費之損害，得向加害人
　　　　請求賠償，乃現今實務上所採之見解，亦符公平正義原則。原告之妻為看護
　　　　原告所付出之勞力，原告自得請求被告給付此部分看護費用。依原告前聘請
　　　　特別護士費用標準為計算標準，每日上午八時至下午四時為二千元（起訴狀
　　　　證物六所附收據為半日一千元）。依本院卷附成功大學醫學院附設醫院診斷
　　　　書記載，原告九十一年六月二十五日急診入院，手術後自九十一年六月二十
　　　　五日至三十日在加護病房，同年七月一日轉至普通病房，同年月十七日出院
　　　　，需看護三十日；同年八月二十八日再度入院手術，同年九月三日出院，宜
　　　　復健追蹤治療二年等語。按病患在加護病房住院期間，均由醫護人員負責治
　　　　療照顧，親屬不得入內看護，此為眾所週知之事實。原告請求在加護病房住
　　　　院期間之看護費用，除九十一年六月二十五日已支出之半日一千元外，不應
　　　　准許（該半日一千元係在E R即急診室支出，不屬在加護病房住院期間之看
　　　　護費用）。自九十一年七月一日住普通病房至同年月十七日出院，加計需看
　　　　護三十日共四十七日，看護費用為九萬四千元（2000×47=94000）。自九十
　　　　一年八月二十八日入院手術，同年九月三日出院，計七日，看護費用為一萬
　　　　四千元（2000×7=14000）。以上合計看護費用共十萬九千元（1000＋94000
　　　　＋14000= 109000 ）。又上揭診斷書就九十一年七月十七日出院後，需看護
　　　　三十日，加以載明；九十一年九月三日出院後，並未記載需看護若干時間，
　　　　僅記載宜復健追蹤治療二年之文句，顯見九十一年九月三日出院後，並無再
　　　　予看護之必要。原告請求此部分看護費用三十六萬元，超過十萬九千元部分
　　　　為無理由，不應准許。
　　2.自九十二年一月十六日以後，如前所述，原告並無再接受看護之必要，原告
　　　　請求將來二年相當於應支出之看護費用，依霍夫曼式扣除中間利息計算，計
　　　　一百三十五萬八千八百七十四元云云，非有理由，不應准許。
　　　3.上開准許之金額為十萬九千元。
（五）、精神慰藉金：查原告因系爭事故受傷截肢，歷經二次住院開刀治療，至今仍
　　　　遺存顯著運動障礙，已如前述。其非但無法正常工作，並造成自身及家人之
　　　　不便。原告因此心理及身體所受之痛苦及煎熬，實非輕微。被告不法侵害原
　　　　告之身體、健康且情節重大，本院調閱兩造財產所得明細，被告無任何財產
　　　　；原告則有田、建地、房屋共十四筆，有上開明細存卷可考。審酌兩造經濟
　　　　能力、原告受傷程度及因此造成生活之不便等情狀，認原告請求之精神慰藉
　　　　金以一百萬元為適當，超過部分為無理由，不應准許。
五、以上總計原告請求之金額在二百六十三萬四千一百四十八元（35064＋16379＋
    0000000＋143250＋15200＋181957＋15870＋109000＋0000000＝0000000）範圍
    內為有理由，超過部分為無理由，不應准許。另原告自認已領取第三人責任險七
    十五萬元，依強制汽車責任保險法第三十條規定，視為加害人損害賠償金額之一
    部份，此部份應予扣除，扣除後原告全部請求之金額在一百八十八萬四千一百四
    十八元（0000000－000000＝0000000）範圍內為有理由，超過部分，不應准許。
六、原告陳明願供擔保，聲請宣告假執行，核其勝訴部分，合於法律規定，酌定相當
    擔保金額宣告之；其餘假執行之聲請，因訴之駁回而失所附麗，不予准許。
七、原告聲請向台南縣政府社會局身心障礙課函詢，依「身心障礙者醫療及輔助器具
    費用補助辦法第六條」規定，左下肢膝關節以上截肢殘障者申請義肢輔助器材補
    助之年限（即同一患者每隔幾年可申請補助義肢輔助器）若干？依上開國立成功
    大學醫學院附設醫院回覆本院函及原告提出之台南縣政府辦理身心障礙者輔助器
    具補助實施計劃，載明義肢以補助一次為限。本院認義肢並無更換之問題，此部
    份事證已明，無再函查必要，並予說明。
據上論結，本件原告之訴，為一部有理由，一部無理由，依民事訴訟法第七十九條但
書、第三百九十條第二項，判決如主文。
中　　　華　　　民　　　國　　九十三　　年　　　一　　　月　　十九　　　日
　　　　　　　　　　　　　　　　　　臺灣高等法院臺南分院民事第五庭
~B1審判長法官　游　　明　　仁
~B2 　　 法官　蘇　　重　　信
~B3　　　法官　黃　　三　　哲
右為正本係照原本作成。
如對本判決上訴，須於判決送達後二十日內向本院提出上訴狀，未表明上訴理由者，
應於上訴後二十日內向本院提出理由書。
中　　　華　　　民　　　國　　九十三　　年　　　一　　　月　　二十　　　日
~B法院書記官　蕭　　奎　　璋
